【裁判字號】    95,訴,1605
【裁判日期】    951019
【裁判案由】    毒品危害防制條例
【裁判全文】
臺灣彰化地方法院刑事判決              95年度訴字第1605號
公  訴  人  臺灣彰化地方法院檢察署檢察官
被      告  甲○○
上列被告因毒品危害防制條例案件，經檢察官提起公訴（九十五
年度毒偵字第三二五九號），本院判決如下：
    主  文
甲○○施用第一級毒品，處有期徒刑陸月，如易科罰金，以新臺
幣壹仟元折算壹日。
    犯罪事實
一、甲○○前曾因施用第一、二級毒品案件，經本院以九十三年
    度毒聲字第一０三三號裁定送勒戒處所觀察、勒戒後，因評
    定認有繼續施用毒品之傾向，由本院於民國九十四年一月二
    十一日以九十四年度毒聲字第三一號裁定令入戒治處所施以
    強制戒治，其期間為六個月以上，至無繼續強制戒治之必要
    為止，並於九十四年二月二日入臺灣雲林戒治所施以強制戒
    治，迨至九十四年八月二日已滿六個月，經評估無繼續強制
    戒治必要，並於九十四年九月十六日釋放，後於九十四年十
    二月十三日由臺灣彰化地方法院檢察署檢察官以九十四年度
    戒毒偵字第三八六號為不起訴處分確定。詎仍不知警惕，復
    於強制戒治執行完畢釋放後五年內，另基於施用第一級毒品
    海洛因之犯意，於九十五年七月二十日上午十一時三十分許
    （原起訴書誤繕為九十五年七月十日上午十一時三十分許，
    業經檢察官當庭更正為九十五年七月二十日上午十一時三十
    分許），在其彰化縣北斗鎮○○里○○路四一八巷五號住處
    內，以將少許第一級毒品海洛因置於注射針筒內，並羼水稀
    釋後以注射手臂血管之方式，施用第一級毒品海洛因一次。
    嗣於九十五年七月二十日晚間九時十五分，因其為行方不明
    列管毒品人口，而為警查獲帶回警局，並為定期調驗採尿，
    其經警所採集之尿液送驗後，結果確呈現嗎啡陽性反應。
二、案經彰化縣警察局北斗分局報請臺灣彰化地方法院檢察署檢
    察官偵查起訴。
    理  由
一、上揭施用第一級毒品海洛因一次之犯罪事實，業據被告甲○
    ○於本院審理時坦承不諱，而被告於九十五年七月二十日晚
    間九時十五分為警所採集之尿液經送檢驗，其結果確均呈現
    嗎啡陽性反應，有彰化縣警察局北斗分局應受尿液採驗人尿
    液檢體採集送驗紀錄表影本一紙及詮昕科技股份有限公司濫
    用藥物尿液檢驗報告一紙附卷可稽。再參酌以海洛因係嗎啡
    經化學合成之半人工合成品，藥（毒）性倍於嗎啡。其經施
    打進入人體，藉人體解毒系統之代謝作用而分解成藥（毒）
    性較低之嗎啡，故於施打海洛因之煙毒犯尿液中，可檢出嗎
    啡煙毒反應，而一般吸食或施打煙毒品（或麻醉藥品），經
    人體代謝作用於八小時之內，即有百分之八十之量於尿中排
    出，二十四小時之後，續有約剩餘量之百分之九十再排出，
    七十二小時之後仍有微量排出，吸食或施打者個人體質不同
    ，其排出時間亦會有所差異，尤其成癮者（抗藥性強）其於
    吸食後一百二十小時內所採之尿液，配合較具公信力之儀器
    （如氣相層析質譜儀），仍「可能」被檢測出，此有憲兵司
    令部八十年五月七日（八十）鑑驗字第一七四六號函影本一
    份附卷可參。從而，被告於本院審理時自白其於九十五年七
    月二十日晚間九時十五分採尿前之九十五年七月二十日上午
    十一時三十分許，施用第一級毒品海洛因一次，核與事實相
    符，足堪採信。另被告係經送強制戒治執行完畢後出所，故
    被告此次於出所後再為施用第一級毒品之犯行，應確係另行
    起意無訛。又被告前曾因施用第一、二級毒品案件，經本院
    以九十三年度毒聲字第一０三三號裁定送勒戒處所觀察、勒
    戒後，因評定認有繼續施用毒品之傾向，由本院於九十四年
    一月二十一日以九十四年度毒聲字第三一號裁定令入戒治處
    所施以強制戒治，其期間為六個月以上，至無繼續強制戒治
    之必要為止，並於九十四年二月二日入臺灣雲林戒治所施以
    強制戒治，迨至九十四年八月二日已滿六個月，經評估無繼
    續強制戒治必要，並於九十四年九月十六日釋放，後於九十
    四年十二月十三日由臺灣彰化地方法院檢察署檢察官以九十
    四年度戒毒偵字第三八六號為不起訴處分確定，故被告於強
    制戒治執行完畢釋放後，五年內再為施用第一級毒品之犯行
    ，本件事證明確，被告施用第一級毒品海洛因之犯行洵堪認
    定。
二、按海洛因係毒品危害防制條例所定之第一級毒品，不得非法
    施用。是被告甲○○施用第一級毒品海洛因之行為，核係犯
    毒品危害防制條例第十條第一項之施用第一級毒品罪。查被
    告為供施用第一級毒品而持有該級毒品之低度行為，應為施
    用之高度行為所吸收，不另論罪。爰審酌被告曾因施用毒品
    經送觀察、勒戒及強制戒治，而仍未知警惕又再犯本案之罪
    ，足見其雖經觀察、勒戒及強制戒治等治療程序，仍未徹底
    袪除施用毒品遠離毒害，顯未能善體國家設置觀察、勒戒機
    構，協助毒品施用者戒除毒害之良法美意，惟念及施用毒品
    本質上係戕害自身健康之行為，尚未嚴重破壞社會秩序或侵
    害他人權益，及其施用第一級毒品海洛因之次數僅一次，犯
    罪之動機、目的、所生危害及犯罪後坦承犯行態度尚屬良好
    等一切情狀，量處如主文所示之刑，並諭知易科罰金之折算
    標準，以示懲儆。
三、公訴意旨另謂以：被告甲○○基於施用第一級毒品海洛因之
    包括一罪犯意，自九十五年六月七日某時起至九十五年七月
    二十日上午十一時三十分許前之某日、時止，在其彰化縣北
    斗鎮○○里○○路四一八巷五號住處內，施用第一級毒品海
    洛因多次，因認被告此部分另接續或集合犯有毒品危害防制
    條例第十條第一項之施用第一級毒品罪嫌。按犯罪事實應依
    證據認定之，無證據不得認定犯罪事實；又不能證明被告犯
    罪者，應諭知無罪之判決，刑事訴訟法第一百五十四條第二
    項、第三百零一條第一項分別定有明文。次按事實之認定，
    應憑證據，所謂證據，須適於為被告犯罪事實之證明者，始
    得採為斷罪資料，如未能發現相當證據，或證據不足以證明
    ，自不能以推測或擬制之方法以為裁判基礎；又認定不利於
    被告之事實，須依積極證據，苟積極證據不足為不利於被告
    事實之認定時，即應為有利於被告之認定，更不必有何有利
    之證據，最高法院五十三年臺上字第二七五０號、三十年上
    字第八一六號、四十年臺上字第八六號分別著有判例可資參
    照。又按被告之自白，不得作為有罪判決之唯一證據，仍應
    調查其他必要之證據，以察其是否與事實相符，刑事訴訟法
    第一百五十六條第二項亦定有明文。公訴人認被告此部分另
    接續或集合犯有毒品危害防制條例第十條第一項之施用第一
    級毒品之罪嫌，無非係以被告之一自白為其論據。雖經本院
    質之被告仍坦承有自九十五年六月七日某時起至九十五年七
    月二十日上午十一時三十分許前之某日、時止，施用第一級
    毒品海洛因之犯行。惟查：我國於九十四年二月二日修正公
    布之刑法，已自九十五年七月一日起生效施行，修正後刑法
    已廢除連續犯之規定，連續數行為而犯同一之罪名，均在新
    法施行前者，新法施行後，應依刑法第二條第一項之規定，
    適用最有利於行為人之法律；部分之數行為，發生在新法施
    行前者，新法施行後，該部分適用最有利於行為人之法律，
    若其中部分之一行為或數行為，發生在新法施行後者，該部
    分不能論以連續犯（最高法院九十五年第八次刑事庭會議決
    議意旨參照）；又按海洛因屬中樞神經抑制劑，使用者固會
    對其產生生理及心理之依賴性，惟施用者是否因而對海洛因
    習慣成癮，仍應視施用者之施用劑量、施用頻率及個人耐藥
    性等因素而定。本件被告雖有於九十五年七月二十日晚間九
    時十五分，因其為行方不明列管毒品人口為警查獲帶回警局
    ，並為定期調驗採尿，而其結果確呈現嗎啡陽性反應之情形
    ，然其是否業已施用毒品成癮或有施用毒品之習慣，於本案
    卷內並無相關之資料足以佐證（因本件被告於警、偵訊中及
    本院審理時均未就施用之次數及頻率為明確之供述），是尚
    難認被告上開經本案判決有罪之於九十五年七月二十日上午
    十一時三十分許施用第一級毒品海洛因一次之犯行，與被告
    所自白伊另有自九十五年六月七日某時起至九十五年七月二
    十日上午十一時三十分許前之某日、時止，施用第一級毒品
    海洛因之犯行間，有何包括一罪或修正前刑法所定之連續犯
    之裁判上一罪關係；且本案被告就前揭其有自九十五年六月
    七日某時起至九十五年七月二十日上午十一時三十分許前之
    某日、時止，施用第一級毒品海洛因之供述，除被告之唯一
    自白外（即為警查獲時，當場亦未查扣任何供施用海洛因之
    工具或毒品），並查無任何其他之積極證據足以佐證證明被
    告此部分唯一之自白係與事實相符，從而依前開刑事訴訟法
    所定之證據法則，是尚難逕單以被告之唯一自白，即認定被
    告確有自九十五年六月七日某時起至九十五年七月二十日上
    午十一時三十分許前之某日、時止，多次施用第一級毒品海
    洛因之犯行。此外，復查無其他積極之證據足認被告有何此
    部分之犯行，惟公訴人認該部分與前開被告經判決有罪之施
    用第一級毒品海洛因一次之犯行間，具有包括一罪之接續犯
    或集合犯關係，爰不另為無罪之諭知。
據上論斷，應依刑事訴訟法第二百九十九條第一項前段，毒品危
害防制條例第十條第一項、第二十三條第二項，刑法第十一條前
段、第四十一條第一項前段，判決如主文。
本案經檢察官吳宗達到庭執行職務。
中    華    民    國  九十五  年    十    月    十九  日
                  刑事第二庭  審判長法  官  許旭聖
                                    法  官  簡婉倫
                                    法  官  胡宜如
以上正本證明與原本無異。
如不服本判決，應於判決送達後十日內，向本院提出上訴狀（須
附繕本），上訴於臺灣高等法院臺中分院。
中    華    民    國  九十五  年    十    月    十九  日
                                書記官  黃幼華
附錄論罪科刑法條
毒品危害防制條例第十條第一項：
施用第一級毒品者，處六月以上五年以下有期徒刑。


司法院資訊處製作；財團法人民間司法改革基金會備份。
